【裁判字號】    99,訴,1558
【裁判日期】    991029
【裁判案由】    確認股東關係不存在
【裁判全文】
臺灣桃園地方法院民事判決              99年度訴字第1558號
原      告  戊○○原名岳玉慧.
訴訟代理人  己○○
被      告  南群有限公司
法定代理人  丙○○○
            乙○○
            甲○○
上列當事人間請求確認股東關係不存在事件，本院於民國99年10
月27日言詞辯論終結，判決如下：
    主  文
確認原告與被告南群有限公司間股東關係不存在。
訴訟費用由被告負擔。
    事實及理由
壹、程序方面：
一、按解散之公司除因合併、分割或破產而解散外，應行清算；
    解散之公司，於清算範圍內，視為尚未解散。公司法第24條
    、第25條分別定有明文。上開規定，依同法第26之1 條，於
    公司經中央主管機關撤銷或廢止登記者準用之。又有限公司
    之清算，以全體股東為清算人，但本法或章程另有規定或經
    股東決議，另選清算人者，不在此限；清算人有數人時，得
    推定一人或數人代表公司，如未推定時，各有對於第三人代
    表公司之權，此觀諸公司法第113 條準用第79條、第85條第
    1 項前段規定甚明。本件被告業由經濟部96年7 月10日經授
    中字第09635051210 號函廢止登記，有被告之公司變更登記
    表影本1 件在卷可稽，依前揭規定，被告應行清算。惟被告
    迄今尚未向本院聲報清算程序，揆諸上開說明，本件訴訟原
    應由被告之全體股東為其清算人，於清算範圍內，為其法定
    代理人。然依被告之公司變更登記表記載，被告登記股東為
    丙○○○（亦為被告登記之董事）、乙○○、丁○○、甲○○及原告，因原告與被告就本件訴訟彼此對立，利害衝突，
    自不得以原告為被告之法定代理人，又丁○○已於日前死亡
    ，則本件自應以被告其餘登記之股東丙○○○、乙○○、甲○○為被告之法定代理人。
二、次按確認之訴非原告有即受確認判決之法律上利益者，不得
    提起，民事訴訟法第247 條第1 項前段定有明文。所謂即受
    確認判決之法律上利益，係指法律關係之存否不明確，原告
    主觀上認其在法律上之地位有不安之狀態存在，且此種不安
    之狀態，能以確認判決將之除去者而言，若縱經法院判決確
    認，亦不能除去其不安之狀態者，即難認有受確認判決之法
    律上利益（最高法院52年台上字第1240號判例意旨參照）。
    本件原告主張其與被告間股東關係不存在，惟原告迄今仍為
    被告公司登記名義上之股東，且於被告經廢止登記後，財政
    部臺灣省北區國稅局中壢稽徵所亦憑此認定原告為被告股東
    暨清算人，於民國99年9 月15日發函稱：為查核被告公司相
    關營業資料需要，請代表人（清算人）前往本稽徵所第三股
    7 區備查等語，有原告提出之，財政部臺灣省北區國稅局中
    壢稽徵所函文1 份為憑。是原告與被告間是否仍有股東關係
    即屬不明確，造成原告法律上地位之不安定，且該不安定之
    法律上地位，得以確認判決加以除去。準此，本件原告自有
    提起確認之訴之利益。
貳、實體方面：
一、本件原告起訴主張略以：原告於99年9 月22日接獲財政部台
    灣省北區國稅局中壢稽徵所通知，始知身分資料遭人盜用登
    記為被告公司之股東，並因被告公司解散而被列為法定清算
    人。惟原告並未出資入股，亦未提供任何文件給被告公司，
    並非被告公司股東，對被告公司之股東權利自始不存在等語
    。並聲明：確認原告與被告間之股東關係不存在。
二、被告法定代理人丙○○○陳稱伊根本不知道有南群公司；被
    告法定代理人乙○○亦表示其不知為何自己會變成南群公司
    之股東，且對原告是怎麼成為股東亦不清楚等語；被告法定
    代理人甲○○未於言詞辯論期日到場，亦未提出書狀為何聲
    明或陳述。
三、本件原告之上開主張，業據其提出財政部臺灣省北區國稅局
    中壢稽徵所99年9 月15日北區國稅中壢三字第0990020007號
    函文及被告公司變更登記表等影本各1 件在卷為憑，核屬相
    符，參以被告法定代理人丙○○○於本院審理中陳稱：伊根
    本不知道有南群公司，而被告法定代理人乙○○亦陳稱：伊
    不知為何自己會變成南群公司之股東，且對原告是怎麼成為
    股東亦不清楚等語（參見本院卷99年10月27日言詞辯論筆錄
    ），另被告法定代理人甲○○則未於言詞辯論期日到場，亦
    未提出書狀為何聲明或陳述，足見原告主張其未曾投資被告
    公司擔任股東，亦未曾提供任何文件給被告公司等情，洵屬
    有據，應堪信為真實。從而，本件原告既非被告股東，則原
    告與被告間股東關係自始即屬不存在，是原告起訴請求確認
    其與被告間股東關係不存在，於法有據，應予准許。
四、據上論結，本件原告之訴為有理由，依民事訴訟法第78條，
    判決如主文。
中    華    民    國    99    年    10    月    29    日
               民事第一庭    法  官  陳婉玉
以上正本係照原本作成
如對本判決上訴，須於判決送達後 20 日內向本院提出上訴狀。
如委任律師提起上訴者，應一併繳納上訴審裁判費。
中    華    民    國    99    年    10    月    29    日
                             書記官  利冠蔚

司法院資訊處製作；財團法人民間司法改革基金會備份。
